【裁判字號】    99,司家聲,197
【裁判日期】    990331
【裁判案由】    核定遺產管理人報酬
【裁判全文】
臺灣高雄地方法院民事裁定           99年度司家聲字第197號
聲  請  人  郭清寶律師即被繼承人甲○○之遺產管理人
上聲請人聲請核定遺產管理人報酬事件，本院裁定如下：
    主  文
聲請人任被繼承人甲○○（女，民國○○○年○月○○○日生，
身分證統一編號：Ｚ000000000號，民國九十八年七月
三十一日死亡）遺產管理人之報酬核定為新臺幣伍萬元。
程序費用新臺幣壹仟元由被繼承人甲○○之遺產負擔。
    理  由
一、本件聲請意旨略以：聲請人前經本院98年度司財管字第198
    號民事裁定選任為被繼承人之遺產管理人。嗣依本院99年度
    司家催字第47號民事裁定為公示催告，並於民國99年2 月24
    日刊登於台灣新生報，又聲請人已辦理遺產管理人登記、編
    製遺產清冊、申報遺產稅等管理遺產行為。茲因被繼承人之
    債權人新光人壽保險股份有限公司業已聲請強制執行（鈞院
    99年度司執字第3464號），其繼承人均已拋棄繼承而無法召
    開親屬會議酌定本件報酬，暨參酌聲請人所付出之勞力，狀
    請鈞院裁定本件遺產管理報酬為新臺幣（下同）50,000元等
    語。
二、按「遺產管理人，得請求報酬，其數額由親屬會議按其勞力
    及其與被繼承人之關係酌定之。」、「依本法之規定應開親
    屬會議時，由當事人、法定代理人或其他利害關係人召集之
    。」、「親屬會議不能召開或召開有困難時，依法應經親屬
    會議處理之事項，由有召集權人聲請法院處理之。」，民法
    第1183條、第1129條、第1132條第2 項前段分別定有明文。
三、經查：
  (一)本件被繼承人甲○○死亡後，其繼承人等均已拋棄繼承權，
    且未經親屬會議選定遺產管理人，經本院選任聲請人為被繼
    承人之遺產管理人乙節，有聲請人提出之本院98年度司財管
    字第198 號民事裁定暨其確定證明書各1 份附卷可稽，堪信
    為真實。準此，聲請人顯難召開親屬會議酌定其管理遺產之
    報酬，是其本於利害關係人之地位，聲請本院酌定報酬，洵
    屬有據。
  (二)聲請人主張之前揭事實，除上述民事裁定外，另據其提出土
    地登記申請書、登記清冊、土地及建物登記謄本、被繼承人
    之遺產清冊、財政部高雄市國稅局財產歸屬資料清單、96年
    度及97年度綜合所得稅各類所得資料清單、全國贈與資料清
    單、遺產稅申報書、遺產稅免稅證明書、台灣新生報刊登廣
    告證明單等件各1 份為證，堪信為真實。本院審酌：被繼承
    人之遺產有土地及建物共3 筆、投資7 筆，債務金額計2,61
    0,000 元，有被繼承人之遺產清冊及財政部高雄市國稅局財
    產歸屬資料清單各1 紙附卷可參，其債權人新光人壽保險股
    份有限公司已向本院聲請強制執行，除此之外，即無其他債
    權人陳報債權、債務或遺贈；又聲請人業已公示催告、登報
    、辦理遺產管理人登記、申報遺產稅等管理遺產行為，後續
    尚有通知債權人陳報債權及強制執行程序等其他事項須處理
    ，聲請人處理上開事務及後續處理所需時間之久暫、耗費人
    力之程度及各債權人受償權利之保障等一切情狀，認本件遺
    產管理人之報酬以50,000元（含已代墊費用）為適當，爰酌
    定如主文第1 項所示。
四、末按依法應由關係人（包括聲請人、相對人及其他利害關係
    人）負擔費用者，法院裁定命關係人負擔時，應一併確定其
    數額，非訟事件法第24條第1 項所明定。經核本件聲請事件
    ，應徵之程序費用為1,000 元，依非訟事件法第157 條規定
    ，應由遺產負擔，爰併予確定如主文第2 項所示，附此敘明
    。
五、依非訟事件法第157 條、第24條第1 項，裁定如主文。
六、如對本裁定抗告，須於裁定送達後10日之不變期間內，向本
    院提出抗告狀，並繳納抗告費新臺幣1,000 元。
中    華    民    國    99    年    3     月    31    日
                  家事法庭  司法事務官  任士慧

司法院資訊處製作；財團法人民間司法改革基金會備份。
